臺灣宜蘭地方法院刑事判決　　　　　　　96年度訴緝字第10號
公　訴　人　臺灣宜蘭地方法院檢察署檢察官
被　　　告　丙○○
　　　　　　　　　　　台北市○○區○○路86巷6弄6號5樓
　　　　　　　　　　（
上列被告因偽造文書等案件，經檢察官提起公訴（95年度偵字第
1809號），嗣於本院準備程序進行中，被告先就被訴事實為有罪
之陳述，經裁定進行簡式審判程序，本院判決如下：
    主  文
丙○○行使偽造私文書，足以生損害於他人，處有期徒刑捌月，
減為有期徒刑肆月，如易科罰金，以銀元參佰元（即新臺幣玖佰
元）折算壹日。台灣大哥大股份有限公司「行動電話服務申請書
」之「申請人簽章」欄內偽造之「乙○○」署押（即簽名）壹枚
、台灣大哥大股份有限公司「同意書」之「立同意書人簽章」欄
內偽造之「乙○○」署押（即簽名）貳枚，均沒收之。
    事  實
一、丙○○明知其並無支付行動電話通話費之意願，竟基於行使
    偽造私文書、詐欺得利之犯意，於民國94年10月11日或12日
    ，擅自從其弟乙○○所使用之車牌號碼F58—860號機車置物
    箱內，取走乙○○之身分證及健保卡加以影印後（於影印完
    畢，即將乙○○之身分證及健保卡放回原處），於94年10月
    14日，在宜蘭縣羅東鎮某處，冒用乙○○之名義，向址設宜
    蘭縣宜蘭市○○路○段149號之兆晟通信社代辦人員甲○○
    申請租用台灣大哥大股份有限公司門號0000000000號之行動
    電話，並於台灣大哥大股份有限公司「行動電話服務申請書
    」之「申請人簽章」欄內偽簽「乙○○」之署押（即簽名）
    一枚、台灣大哥大股份有限公司「同意書」之「立同意書人
    簽章」欄內偽簽「乙○○」之署押（即簽名）二枚，而偽造
    表示乙○○向台灣大哥大股份有限公司申請租用上開行動電
    話門號之私文書二件，並將該偽造之「行動電話服務申請書
    」、「同意書」交付予替台灣大哥大股份有限公司辦理門號
    租用作業之兆晟通信社代辦人員甲○○而行使之，同時提供
    前揭影印之乙○○身分證及健保卡供核對身分，足以生損害
    於乙○○及台灣大哥大股份有限公司對於行動電話租用者身
    分管理之正確性，且使台灣大哥大股份有限公司承辦人因此
    而陷於錯誤，誤以為係乙○○有給付通話費之真意而申請租
    用台灣大哥大股份有限公司行動電話，遂提供門號00000000
    00號（嗣陸續換號為0000000000、0000000000、0000000000
    號）行動電話之通話服務予丙○○，丙○○即因此而詐騙取
    得免支付通話費新臺幣18557元之財產上不法利益。
二、案經乙○○訴由宜蘭縣警察局宜蘭分局報請臺灣宜蘭地方法
    檢察署檢察官偵查起訴，嗣於本院準備程序進行中，被告先
    就被訴事實為有罪之陳述，經裁定進行簡式審判程序。
    理  由
一、上揭犯罪事實，業據被告丙○○於本院審理時坦承不諱，核
    與證人即被害人乙○○、證人即兆晟通信社代辦人員甲○○
    於警詢、檢察官偵訊及本院審理時證述「被告丙○○冒用乙○○之名義，填寫申請書、同意書，申請租用台灣大哥大股
    份有限公司門號0000000000號行動電話」之情節，均相符合
    ，並有台灣大哥大股份有限公司之行動電話服務申請書、同
    意書、繳款通知書、0000000000號行動電話基本資料查詢單
    、0000000000號行動電話基本資料查詢單各一件在卷可稽。
    依此，足徵被告上開自白確與事實相符，本件事證已臻明確
    ，被告之犯行，洵堪認定，應依法論科。
二、按95年7月1日修正生效施行之刑法第2條第1項規定「行為後
    法律有變更者，適用行為時之法律。但行為後之法律有利於
    行為人者，適用最有利於行為人之法律」，本件被告行為後
    ，刑法第33條第5款、第55條業於95年7月1日修正生效施行
    ，經查：
（一）修正前刑法第33條第5款規定罰金為銀元一元以上，換算
      為新臺幣後，為新臺幣三元以上，修正後同條款則規定「
      罰金：新臺幣一千元以上，以百元計算之。」，是比較新
      舊法之結果，新法並非較有利於被告。
（二）本件被告所犯行使偽造私文書、詐欺得利之犯行，經檢察
      官以牽連犯一罪起訴，若依修正前之刑法第55條牽連犯之
      規定，被告上開行使偽造私文書、詐欺得利之犯行，得論
      以牽連犯一罪，而從一重之行使偽造私文書處斷。若依95
      年7月1日生效施行之刑法規定，於刪除牽連犯規定後，被
      告所犯上開行使偽造私文書、詐欺得利之犯行，應分論併
      罰。是比較新舊法之結果，新法並非較有利於被告。
（三）綜合上開新舊法比較之結果，顯然新法並非較有利於被告
      ，依前揭刑法第2條第1項規定，本件即應適用行為時法即
      95年7月1日修正生效施行前之刑法規定，合先敘明。
三、核被告之所為，係犯刑法第216條、第210條之行使偽造私文
    書罪；刑法第339條第2項之詐欺得利罪。被告係基於冒名申
    辦行動電話之同一目的，同時偽造及行使台灣大哥大股份有
    限公司「行動電話服務申請書」、「同意書」各一件，分別
    係侵害同一之個人法益，各應屬單純一罪。又被告偽造署押
    之行為，係偽造私文書之階段行為，不另論罪。被告偽造私
    文書後，復持以行使，其偽造私文書之低度行為，應為行使
    之高度行為吸收，不另論罪。被告係以行使偽造私文書之方
    式，冒名向電信公司申請租用門號，而藉以撥打通話而詐得
    免付通話費之財產上不法利益，故其所犯上開行使偽造私文
    書罪、詐欺得利罪間，有方法、結果之牽連關係，應依95年
    7月1日修正生效前刑法第55條牽連犯之規定，從一重之行使
    偽造私文書罪處斷。爰審酌被告之素行、智識程度；犯罪之
    動機、目的、手段、所生危害、所得利益；冒用他人名義申
    辦行動電話，獲取免支付電話費而通話之不法利益，對於各
    被害人所造成之損害程度；犯後已坦承犯行，態度尚佳等一
    切情狀，量處有期徒刑八月，且依中華民國九十六年罪犯減
    刑條例第2條第1項第3款之規定，減為有期徒刑四月，並依
    同條例第9條規定，併諭知如易科罰金，以銀元三百元即（
    新臺幣九百元）折算一日（註：本件被告行為後，刑法第41
    條規定已於95年7月1日修正生效施行，罰金罰鍰提高標準條
    例則自同日修正刪除第2條之規定，依修正前刑法第41條第1
    項前段及罰金罰鍰提高標準條例第2條之規定，易科罰金之
    折算標準，應以銀元三百元折算一日，經換算為新臺幣後，
    應以新臺幣九百元折算為一日，修正後刑法第41條第1項前
    段則規定「犯最重本刑為五年以下有期徒刑以下之刑之罪，
    而受六個月以下有期徒刑或拘役之宣告者，得以新臺幣一千
    元、二千元或三千元折算一日，易科罰金。」，是比較新舊
    法之結果，新法並非較有利於被告，依前揭刑法第2條第1項
    規定，自應適用行為時法即修正前刑法第41條第1項前段及
    罰金罰鍰提高標準條例第2條之規定，諭知易科罰金之折算
    標準），以示警懲。至於台灣大哥大股份有限公司「行動電
    話服務申請書」之「申請人簽章」欄內偽造之「乙○○」署
    押（即簽名）一枚、台灣大哥大股份有限公司「同意書」之
    「立同意書人簽章」欄內偽造之「乙○○」署押（即簽名）
    二枚，均應依刑法第219條規定宣告沒收之。
據上論斷，應依刑事訴訟法第273條之1第1項、第299條第1項前
段，刑法第216條、第210條、第339條第2項、第219條，95年7月
1日修正生效前刑法第55條後段、第41條第1項前段，95年7月1日
修正生效前罰金罰鍰提高標準條例第2條，現行法規所定貨幣單
位折算新臺幣條例第2條，刑法施行法第1條之1，中華民國九十
六年罪犯減刑條例第2條第1項第3款、第7條、第9條，判決如主
文。
本案經檢察官吳志成到庭執行職務。
中　　華　　民　　國　　96　　年　　8　　月　　  9　　日
                  刑事第三庭法  官  劉家祥
以上正本證明與原本無異。
如不服本判決應於收受本判決後10日內向本院提出上訴書狀，並
應敘述具體理由。若未敘述理由者，應於上訴期間屆滿後20日內
向本院補提理由書狀(均須按他造當事人之人數附繕本)。
                            書記官  邱淑秋
中　　華　　民　　國　　96　　年　　8 　　月　　13　　日
附錄本案論罪科刑法條全文：
刑法第216條
行使第210條至第215條之文書者，依偽造、變造文書或登載不實
事項或使登載不實事項之規定處斷。
刑法第210條
偽造、變造私文書，足以生損害於公眾或他人者，處5年以下有
期徒刑。
刑法第339條
意圖為自己或第三人不法之所有，以詐術使人將本人或第三人之
物交付者，處5年以下有期徒刑、拘役或科或併科1千元以下罰金
。
以前項方法得財產上不法之利益或使第三人得之者，亦同。
前二項之未遂犯罰之。
